【裁判字號】    91,交上訴,1349
【裁判日期】    920123
【裁判案由】    過失致死
【裁判全文】
臺灣高等法院臺南分院刑事判決            九十一年度交上訴字第一三四九號  Ｇ
      上  訴  人
      即  被  告  甲  ○  ○
      選任辯護人  洪  秀  一
右上訴人因過失致死案件，不服臺灣雲林地方法院九十一年度交訴字第五○號中華民
國九十一年十月二十八日第一審判決（起訴案號：臺灣雲林地方法院檢察署九十一年
度偵字第三七六四號），提起上訴，本院判決如左：
      主      文
上訴駁回。
      事      實
一、甲○○為高權汽車貨運行之大貨車司機，以駕駛大貨車為業，係從事駕駛業務之
    人，於民國（下同）九十一年六月十日晚間十一時三十分許，駕駛高權貨運行所
    有車牌號碼９Ｊ–６１７號曳引車（下稱大貨車），載運由永誠興業股份有限公
    司委託交運至台北縣土城之鋼筋一批，由高雄北上行駛，執行業務中，右前座並
    搭載其妻鄭秀金，於翌日即同年月十一日凌晨二時四十分許，行經雲林縣虎尾鎮
    惠來里台一線與雲七四號公路交岔路口，原應注意行車速度，應依標誌或標線之
    規定，無標誌或標線者，在市區道路，時速不得超過五十公里，在郊外道路時速
    不得超過六十里；且行經閃光黃燈號誌交岔路口，應減速接近，小心通過。而該
    路段時速限制在五十公里以下，其行車方向路口號誌為閃光黃燈，且依當時天候
    晴、夜間有照明、路面乾燥無缺陷，雖屬夜間光線稍暗，惟視距尚佳，又無其他
    不能注意之情事，竟疏未注意，減速接近、小心通過，猶以時速約七、八十公里
    之速度超速行駛。適周惠龍於不詳時、地飲用酒類飲料後（眼球液酒精濃度為
    0.206% W/V），駕駛車牌號碼３Ｋ–１７４１號自用小客車，右前座搭載談治平
    ，沿雲七四公路由西向東行駛，穿越台一線，該路向號誌為閃光紅燈，未讓幹道
    車先行及停車再開，即穿越前開交岔路口。甲○○因未減速接近，小心通過該交
    岔路口，並超速行駛，致發現周惠龍所駕上開車輛時，剎避不及，因而於左前方
    車頭位置撞擊周惠龍所駕駛之自小客車之右側車身，使周惠龍因而受有全身多處
    外傷、顱內出血當場死亡，談治平亦受有全身多處外傷及腦挫傷當場死亡。甲○
    ○於肇事後犯罪未為偵查機關發覺前，委託其妻鄭秀金請路人報案，甲○○並於
    警員到場處理時自承肇事自首並接受裁判。
二、案經周惠龍之妻乙○○，談治平之兄談治安、妻周珍卉提出告訴及由臺灣雲林地
    方法院檢察署檢察官相驗後主動偵查起訴。
      理      由
一、上訴人即被告甲○○對於其是營業大貨車司機，為從事駕駛業務之人，駕駛前開
    大貨車載運鋼筋一批，執行業務中，於上開時地，因撞擊被害人周惠龍、談治平
    二人所駕駛之上開自用小客車，致被害人二人分別受有前揭之傷害，當場死亡等
    情，坦承不諱，惟辯稱：被告之車速只有大約五十公里，且該處路面所遺留三十
    四．六公尺煞車痕並非被告駕駛之大貨車所遺留，而係與３Ｋ－１７４１號自小
    客車碰撞後，自小客車由大貨車往前推行，自小客車遭橫向推行，前後輪之左右
    輪交錯磨擦地面所生之刮地痕，非大貨車之煞車痕，原判決認係大貨車煞車痕有
    誤，被告行經肇事閃光黃燈之交岔路口前，因有測速照相設備，已減速行駛接近
    ，因被害人周惠龍以猝不及防之高速，左轉進入被告行向之外側車道，無從防免
    ，而不能及時煞停，實難歸責於被告，被告應無過失，請求改判被告無罪等語。
二、經查：
  (1)前揭事實，除被告供認其駕駛大貨車與被害人周惠龍駕駛之小客車相撞肇事，致
    周惠龍、談治平當場死亡外，復有雲林縣警察局虎尾分局惠來派出所受理各類案
    件紀錄表相驗案件初步調查報告表、永誠興業股份有限公司出貨單各一件，道路
    交通事故調查報告表、台灣雲林地方法院檢察署驗斷書、相驗屍體證明書與檢察
    官勘驗筆錄各二件、和現場暨肇事車輛照片二十六張附在相驗卷可參，足信無誤
    。
  (2)又依上開道路交通事故調查報告表事故現場圖所示，被告所駕車輛之煞車痕左車
    輪為三十五公尺、右車輪為三十四．六公尺，依交通部道路交通安全督導會訂五
    、四、交導登（六二）字第二三二號函附一般公路汽車煞車距離、行車速度對照
    表，以三年以上乾燥瀝青路面為準，上開煞車痕長度之行車速度已達每小時七十
    五至八十公里，故被告辯稱其當時行車時速只有大約五十公里云云，不足採信。
  (3)據被告於本院供稱其大貨車前、後輪之間距，從輪子兩側最外面量是二點五公尺
    ，都不能超過二點五公尺寬度，輪胎寬度零點一三公分等情，而依上開道路交通
    事故調查報告表事故現場圖所示車輛之煞車痕左車輪為三十五公尺、右車輪為三
    十四．六公尺，兩煞車痕內側間距為二點三五公尺等情，顯見該煞車痕係在大貨
    車輪距最寬二點五公尺至減去兩輪胎寬度成二點二四公尺範圍內，而煞車痕末端
    轉折點銜接拖痕至大貨車停置處，足見該為左車輪為三十五公尺、右車輪為三十
    四．六公尺之痕跡，係被告大貨車之煞車所留痕跡，而非刮地痕。況繪製上開道
    路交通事故調查報告表事故現場圖之警員張榮華於本院調查時具結證稱：圖示左
    車輪為三十五公尺、右車輪為三十四．六公尺之痕跡，應該是大貨車的煞車痕等
    語無誤，是被告所辯：被告之車速只有大約五十公里，且該處路面所遺留三十四
    ．六公尺煞車痕並非被告駕駛之大貨車所遺留，而係與３Ｋ－１７４１號自小客
    車碰撞後，自小客車由大貨車往前推行，自小客車遭橫向推行，前後輪之左右輪
    交錯磨擦地面所生之刮地痕，非大貨車之煞車痕云云，並非可採。
  (4)又公訴意旨認被告所駕車輛之時速為一百公里以上、煞車痕長達八十餘公尺之情
    ，為被告所否認，且與上開現場圖所示不符。再者，依前開檢察官現場勘驗筆錄
    所示，只有關於煞車痕經現場測量結果為八十點三公尺長之記載，並無關刮地痕
    痕長度之記載，且有被告之偵訊筆可參，故檢察官認「煞車痕長達八十餘公尺」
    應有誤會，實應為部分「煞車痕」而非全係「刮地痕」，應足認定。又刮地痕通
    常是車輛與路面之不正常接觸所致，即該車應屬已失控（如傾倒或翻覆）之肇事
    車輛所遺留；且目前並無關於刮地痕與車速對照換算之實證數據可考，尚難以上
    開現場所稱刮地痕之長度用以推算被告之行車速度，故此部分，尚難採信，併為
    敘明。
  (5)按行車速度，應依標誌或標線之規定，無標誌或標線者，在市區道路，時速不得
    超過五十公里，在郊外道路時速不得超過六十里。且閃光黃燈號誌表示「警告」
    ，車輛應減速接近，注意安全，小心通過；閃光紅燈表示「停車再開」，車輛應
    減速接近，先停止於交岔路口前，讓幹道車優先通行後，認為安全時，方得續行
    ，道路交通安全規則第九十三條第一項第一款前段及道路交通標誌標線號誌設置
    規則第二百十一條第一、二款分別定有明文。而上開肇事路段時速限制在五十公
    里以下，被告行車方向路口號誌為閃光黃燈，且依當時天候晴、夜間有照明、路
    面乾燥無缺陷、光線稍暗，視距尚佳等情，業經被告在警訊時陳述明確，並有上
    開交通事故調查報告表各項記載及現場照片可參，足信無誤；此外，又無其他不
    能注意之情事，被告能注意竟未注意，未依規定減速接近、小心通過，猶以時速
    約七、八十公里之速度超速行駛，致發現被害人周惠龍所駕之上開車輛，未在該
    路口暫停讓幹道車先行，穿越該交岔路口時，煞避不及，撞擊被害人所駕之車輛
    ，使被害人二人分別受有上開傷害，當場死亡，其有過失甚明。本件經送台灣省
    嘉雲區車輛行車事故鑑定委員會鑑定結果，亦認為「甲○○駕駛營大貨車，行經
    閃光黃燈號誌交岔路口，未減速接近，反嚴重超速行駛，為肇事主因。」，此有
    該鑑定委員會鑑定意見書附相驗卷可考。雖被害人周惠龍飲用酒類飲料後駕車（
    眼球液酒精濃度為0.206% W/V），有內政部警政署刑事警察局鑑驗通知書附偵查
    卷可按，且其行車路向號誌為閃光紅燈，未讓幹道車先行及停車再開，即穿越前
    開交岔路口，致發生本件車禍，亦有部分過失，然被告之過失責任，並不因而解
    免。且被害人二人既因上開車禍肇事，當場死亡，則被告之過失行為，與被害人
    二人之死亡結果間，有相當之因果關係，亦足認定。
  (6)綜上所述各情，可見被告所辯為卸責之詞，不足採信。本件事證明確，被告業務
    過失致人於死犯行，應可認定。至被告選任辯護人請求將本件車禍再送台灣省車
    輛行車故鑑定覆議委員會覆議乙節，因本件事證已明確，無再送覆議之必要，附
    此敘明。
三、被告甲○○為高權汽車貨運行之大貨車司機，以駕駛大貨車為業，係從事駕駛業
    務之人，為被告供承在卷。被告駕駛營業大貨車載運貨物，因過失致人於死，核
    其所為，係犯刑法第二百七十六條第二項之業務過失致死罪。被告一業務上過失
    行為，致被害人二人死亡，為一行為觸犯數罪名，為想像競合犯，應從一重處斷
    。被告於上開犯罪未為偵查機關發覺以前，委託其妻鄭秀金請路人報案，並於警
    員到場處理時主動自承肇事自首並接受裁判，業經被告陳述明確，並有鄭秀金之
    警訊筆錄可參，足信屬實，應依自首之規定減輕其刑。原判決依刑法第二百七十
    六條第二項、第五十五條、第六十二條前段、第七十四條第一款，罰金罰鍰提高
    標準條例第一條前段，並審酌被告前於八十三年間，曾因業務過失致死案件，經
    臺灣高等法院高雄分院以八十三年度上訴字第一九九號判處有期徒刑十月，緩刑
    三年期滿，此外，並無其他犯罪之前科，有臺灣雲林地方法院檢察署刑案資料查
    註紀錄表及臺灣高等法院被告全國前案紀錄表可參，且有駕駛之正當職業，素行
    尚佳，和本案雙方肇事之過失比例、所生損害，被告肇事後主動報案，坦承犯行
    ，並與被害人家屬達成和解，有和解書及彰化銀行匯款回條聯影本各二紙在偵查
    卷可按等一切情狀，認檢察官求處被告有期徒刑二年為適當，量處被告有期徒刑
    二年。又被告於八十三年間觸犯上開業務過失致死案件，惟已緩刑期滿，且迄今
    已相隔達八年之久，其間並無其他犯罪紀錄，難謂上開罪刑之宣告未達功效；再
    者，被告辯稱前開業務過失致死案件，是由於夜間換班時，因交班者未到，因而
    在路邊暫時停車，而當時因車後燈臨時損壞，致未能顯示，卻正好有飆車族在該
    處飆車，未及注意該車，因而自後撞擊該車所致等情，有該刑事判決可參，足信
    無誤，其過失情節尚輕；且本件係過失犯罪，惡性不大，經此罪刑之宣告後，當
    知警惕，信無再犯之虞，認其所受宣告之徒刑以暫不執行為適當，准檢察官之請
    求，併諭知緩刑五年，以啟自新。本院經核原判決認事用法及量刑均無不當。被
    告上訴意旨以：被告之車速只有大約五十公里，且該處路面所遺留三十四．六公
    尺煞車痕並非被告駕駛之大貨車所遺留，而係與３Ｋ－１７４１號自小客車碰撞
    後，自小客車由大貨車往前推行，自小客車遭橫向推行，前後輪之左右輪交錯磨
    擦地面所生之刮地痕，非大貨車之煞車痕，且被告行經肇事閃光黃燈之交岔路口
    前，因有測速照相設備，已減速行駛接近，因被害人周惠龍以猝不及防之高速，
    左轉進入被告行向之外側車道，無從防免，致不能及時煞停，實難歸責於被告，
    被告應無過失等由，指摘原判決為有罪之判決不當。惟從上述車禍發生各情，顯
    見被告上訴理由所述並非正確，其上訴為無理由，應予駁回。
據上論斷，應依刑事訴訟法第三百六十八條，判決如主文。
本案經檢察官劉得鉦到庭執行職務。
中    華    民    國      九十二      年      一      月      二十三    日
                                  臺灣高等法院臺南分院刑事第五庭
                                      審判長法官  鄭    文    肅
                                            法官  陳    珍    如
                                            法官  黃    三    哲
右正本證明與原本無異。
如不服本判決，應於判決送達後十日內向本院提出上訴狀，其未敘述理由者並應於提
出上訴狀後十日內向本院補提理由書（應附繕本)。
                                      法院書記官  陳    淑    貞
中    華    民    國      九十二      年      一      月      二十四    日
附錄法條：
刑法第二百七十六條：
因過失致人於死者，處二年以下有期徒刑、拘役或二千元以下罰金。
從事業務之人，因業務上之過失犯前項之罪者，處五年以下有期徒刑或拘役，得併科
三千元以下罰金。


司法院資訊處製作；財團法人民間司法改革基金會備份。
